【裁判字號】    94,易,2120
【裁判日期】    951031
【裁判案由】    詐欺
【裁判全文】
臺灣臺北地方法院刑事判決              94年度易字第2120號
公  訴  人  臺灣臺北地方法院檢察署檢察官
被      告  甲○○
選任辯護人  盧俊誠律師
            謝智硯律師
上列被告因詐欺案件，經檢察官提起公訴（九十四年度偵字第一
七０三０號），本院判決如下：
    主  文
甲○○無罪。
    理  由
一、公訴意旨略以：被告甲○○係址設臺南市○○○街七十巷七
    號一樓之「儂特國際服飾開發有限公司（下稱儂特公司）」
    之負責人，明知其與「柏杉國際有限公司（下稱柏杉公司，
    址設臺北市○○街二三二之二號七樓）」間於民國八十九年
    二月十四日就「ｃｏｎｔｒａｉｒｅ」、「ｃｒ」（上開二
    者之ｒ均呈一百八十度左右反轉）等標章取得再授權，儂特
    公司應依授權契約第三條之規定，依銷貨淨額百分之六等方
    式計算權利金給付予柏杉公司，竟意圖為自己及儂特公司不
    法之利益，自九十年起，僅提供儂特公司於新光三越百貨公
    司站前店之銷售淨額，使柏杉公司陷於錯誤，誤認儂特公司
    僅於上址使用上開授權標章，而據以核算權利金新臺幣（下
    同）四百八十萬元整，共計儂特公司因之詐得短少給付九十
    、九十一、九十二年度之權利金額達三千零四十九萬五千九
    百五十四元以上。因認被告甲○○涉犯刑法第三百三十九條
    第二項之詐欺得利罪嫌等語。
二、按犯罪事實應依證據認定之，無證據不得認定其犯罪事實。
    又不能證明被告犯罪者，應諭知無罪之判決，刑事訴訟法第
    一百五十四條第二項、第三百零一條第一項分別定有明文。
    再按，事實之認定，應憑證據，如未能發現相當證據，或證
    據不足以證明，自不能以推測或擬制之方法，為裁判基礎；
    且認定不利於被告之事實須依積極證據，苟積極證據不足為
    不利於被告事實之認定時，即應為有利於被告之認定；另認
    定犯罪事實所憑之證據，雖不以直接證據為限，間接證據亦
    包括在內，然而無論直接證據或間接證據，其為訴訟上之證
    明，須於通常一般之人均不致有所懷疑，而得確信其為真實
    之程度者，始得據為有罪之認定，倘其證明尚未達到此一程
    度，而有合理之懷疑存在，無從使事實審法院得有罪之確信
    時，即應由法院為諭知被告無罪之判決（最高法院四十年臺
    上字第八六號、三十年上字第八一六號、七十六年臺上字第
    四九八六號判例參照）。
三、本件公訴人認被告甲○○涉犯刑法第三百三十九條第二項之
    詐欺得利罪嫌，無非以被告甲○○之自白、證人即柏杉公司
    總經理乙○○之指述、證人即柏杉公司業務助理張玉琳之證
    述、證人即柏杉公司業務人員丙○○之證述、經濟部智慧財
    產局「ｃｒ」商標註冊通知函（臺灣臺北地方法院檢察署【
    下稱臺北地檢署】九十四年度他字第三六七０號卷第八、九
    頁參照）、商標再授權合約書（同上卷第十六頁至第二十頁
    參照）、商標資料評定申請書及其附件（同上卷第二二頁至
    第二八頁參照）、支票影本九紙（同上卷第二六０頁至第二
    六八頁參照）、柏杉公司中國農民銀行及第一商業銀行票據
    代收紀錄（同上卷第五一、五二頁參照）、銷售陳報單一紙
    （同上卷第三十頁參照）等件資為論據。
四、被告甲○○於本院審理時固承認其為儂特公司之負責人，於
    上開時間有與柏杉公司就「ｃｏｎｔｒａｉｒｅ」商標簽訂
    授權契約，並給付權利金四百八十萬元予柏杉公司之事實，
    惟否認有何詐欺得利之犯行，辯稱：我與柏杉公司簽約時就
    是約定給付權利金四百八十萬元，我也是一次付清，並無短
    少，柏杉公司從來沒有依約請求百分之六之權利金，而儂特
    公司也從來沒有提供任何銷售資料予柏杉公司等語。
五、經查：
  (一)被告甲○○係儂特公司之負責人，於八十九年二月十四日與
    柏杉公司間就「ｃｏｎｔｒａｉｒｅ」、「ｃｒ」（上開二
    者之ｒ均呈一百八十度左右反轉）等標章簽訂商標再授權合
    約書，由儂特公司自柏杉公司處取得上開商標之再授權，依
    據上開合約書第三條之規定，儂特公司應就合約產品銷貨淨
    額之百分之六之款項予柏杉公司作為權利金，而儂特公司實
    際上給付柏杉公司權利金四百八十萬元整之事實，為被告所
    是認，並有上開經濟部智慧財產局「ｃｒ」商標註冊通知函
    、商標再授權合約書、支票影本九紙及柏杉公司中國農民銀
    行及第一商業銀行票據代收紀錄等件在卷可稽。
  (二)證人乙○○於本院九十五年六月二十日審理時證稱：依據上
    述之商標再授權合約書，被告每半年應提供銷售報表給柏杉
    公司，作為計算權利金之基礎，但是被告實際上係一年提供
    一次報表，而臺北地檢署九十二年度他字第三六七０號卷第
    三十頁之銷售陳報單是張玉琳催促儂特公司，拿到後再交給
    我，因為依據這個銷售陳報單，被告之銷售金額達不到約定
    之最低銷售金額，所以我並沒有再向被告請求其他的權利金
    ，嗣因儂特公司有向智慧財產局申請「ｃｒ」這個商標，並
    且提供九十年度及九十一年度之銷售報表予智慧財產局，智
    慧財產局又將這些報表轉給小峰製作所，小峰製作所又將該
    等報表轉交給我們公司，才得知儂特公司提供給我們的銷售
    報表與實際上銷售之情形差距很大，儂特公司所提供之銷售
    報表就是臺北地檢署九十二年度他字第三六七０號卷第三十
    頁之銷售陳報單及我今天所庭呈之九十二年度銷售報表等語
    （本院當日審判筆錄參照）。從而本件公訴人認被告施以詐
    術之方法為提供不實之銷售報表－即系爭銷售陳報單及證人
    乙○○於本院上開審理期日當庭提供之九十二年度銷售報表
    ，故本件之爭點乃在於：被告究竟有無提供上開不實之銷售
    報表，施用詐術，而使柏杉公司陷於錯誤，短收權利金？
  (三)查系爭銷售陳報單上所記載之公司資料不僅只儂特公司，並
    有諾貝達、法信等八、九家公司之銷售金額，且涵蓋各該公
    司八十九、九十年度各月份及全年度銷售金額，依據證人張
    玉琳於本院上開審理期日證稱：我從八十九年至九十二年間
    ，每年的一月份及七月份左右，負責向儂特公司要報表等，
    儂特公司每半年會提供一次銷售報表，有時候會給我一年份
    的報表等語（本院當日審判筆錄參照），則系爭銷售陳報單
    為兩個全年度之資料型態與證人張玉琳上開陳述－儂特公司
    提供之銷售報表為半年份或一年份型態乙節，顯然不相符合
    ，況其上亦無任何儂特公司製作之文字記載，實無從認定此
    為儂特公司所製作或提供，用以向柏杉公司施詐之用。又證
    人乙○○所提出九十二年度銷售報表之文件為影本形式，其
    上之年度、月份、金額等內容均不清晰，甚而於該張文件左
    上方係另以鉛筆註記「９２」，雖該份文件下方有「儂特」
    字樣，然尚無從據此認定此份文件即為儂特公司所製作並提
    供之銷售報表。
六、綜上所述，並無積極證據足以認定被告有向柏杉公司提出系
    爭銷售陳報單及九十二年度銷售報表之行為，被告縱未依照
    上開商標再授權合約書之約定提供銷售報表予柏杉公司，抑
    或未依約給付銷售金額百分之六之權利金予柏杉公司，亦僅
    屬民事上債務不履行之問題，與刑法上詐欺得利之構成要件
    尚屬有間，是本件純係民事糾紛，自應循民事訴訟程序解決
    之，此外復查無其他積極證據足認被告涉有詐欺犯行，爰為
    無罪之諭知。
據上論斷，應依刑事訴訟法第三百零一條第一項，判決如主文。
本案經檢察官郭瑜芳到庭執行職務。
中    華    民    國    95    年    10    月    31    日
                  刑事第九庭審判長法  官  蘇素娥
                                  法  官  葉珊谷
                                  法  官  林怡秀
本件正本證明與原本無異。
如不服本判決，應於判決送達後十日內，向本院提出上訴狀。
                                  書記官  林義盛
中    華    民    國    95    年    10    月    31    日


司法院資訊處製作；財團法人民間司法改革基金會備份。
